臺灣高等法院臺中分院民事判決
109年度重上國更二字第2號
上  訴  人  蔡宇唐  
訴訟代理人  林玲珠律師
被  上訴人  彰化縣○○鄉○○

法定代理人  詹木根  
訴訟代理人  胡宗智律師
上列當事人間國家賠償事件，上訴人對於中華民國103年8月22日
臺灣彰化地方法院102年度重國字第4號第一審判決提起上訴，經
最高法院第二次發回更審，本院於111年3月15日言詞辯論終結，
判決如下：
    主  文
一、原判決關於駁回上訴人後開第2項之訴及該部分假執行之聲
    請暨訴訟費用之裁判（除確定部分外）均廢棄。
二、被上訴人應給付上訴人新臺幣1,970,229元，及自民國102年
    11月21日起至清償日止，按週年利率百分之5計算之利息。
三、其餘上訴駁回。
四、本判決第2項於上訴人以新臺幣656,743元，為被上訴人供擔
    保後，得假執行。但被上訴人以新臺幣1,970,229元，為上
    訴人預供擔保，得免為假執行。
五、第一、二審及發回更審前第三審訴訟費用（除確定部分外）
    ，由被上訴人負擔10分之7，餘由上訴人負擔。
    事實及理由
壹、上訴人主張：其於民國101年4月2日下午前往被上訴人所屬
    彰化縣永靖鄉第一公墓（下稱系爭公墓）祭拜，因該公所在
    原有金爐旁設置供焚燒紙錢之焚燒坑（下稱系爭焚坑），未
    派專人在旁注意及設置警示標誌，亦未在四周以圍籬完全隔
    絕，致其在未設置圍籬之焚坑處丟擲紙錢，即因該處之泥沙
    滑動，而滑入系爭焚坑中（嗣改稱站在焚坑旁設置之Ｌ型鐵
    網東側處，因該處土質鬆動而由鐵網下方空隙跌落焚坑），
    造成其全身體表面積50-59%燒傷，包括20-29%之三度燒傷，
    左右手掌疤痕攣縮之傷害，治療後皮膚排汗功能喪失51%以
    上，喪失勞動能力92.28%，使其受有減少勞動能力新臺幣（
    下同）275萬4,311元（9,181,037X30%）與需支出就醫交通
    費用2,658元之損害（8,860X30%）等情。爰依國家賠償法第
    2條第2項、第3條第1項規定，請求被上訴人給付275萬6,969
    元及其法定遲延利息（未繫屬本院部分，不另贅述）。
貳、被上訴人則以：伊設置系爭焚坑前，毋須調查地質鑽探取樣
    ，或先取得核可使用之執照。系爭焚坑西面以排水溝為天然
    屏障，北面及東面做為焚燒金紙使用之平台，並於土坑往外
    約80公分處架設高達100公分L型鐵網之安全防護措施，南面
    則以挖掘之土方堆成高約80公分、寬約100公分之土堆作為
    與永靖鄉簡易棒球場之分界，足供民眾安全使用，毋須爬上
    南面土堆丟擲金紙。上訴人為受有高等教育之成年人，且當
    日祭祀焚燒紙錢之民眾稀少，其明知危險，仍繞到系爭焚坑
    後側，強行攀爬南面土堆上焚燒金紙，以致下滑發生事故，
    與伊設置或管理系爭焚坑，應無因果關係。是縱認伊應賠償
    ，上訴人亦與有過失。且上訴人自承已於102年7月3日回公
    司上班，並領取相同薪資，日後升遷加薪均未受影響。故其
    主張勞動能力有減少，並非可採。另其請求交通費用部分，
    未提出任何憑證等語置辯。
參、原審為上訴人敗訴之判決，上訴人不服，提起上訴，求為判
    決：一、原判決關於駁回後開第2項之訴，及該部分假執行
    之聲請，暨該部分訴訟費用之裁判均廢棄。二、上開廢棄部
    分，被上訴人應給付上訴人2,756,969元，及自102年11月21
    日起，至清償日止，按週年利率百分之5計算之利息。三、
    願供擔保，請准宣告假執行。被上訴人則聲明：一、上訴駁
    回。二、如受不利判決，願供擔保，請准免為假執行。
肆、不爭執事項（參本院卷124-126頁）：
一、被上訴人所屬系爭公墓為因應清明節民眾祭拜祖先，自97年
    起，在原有金爐之東南側挖掘1長、寬、深分別約6.2公尺、
    2公尺、0.5至1公尺之長方形焚坑（即系爭焚坑）供民眾使
    用。
二、被上訴人設置系爭焚坑時，在東、北兩側架設鐵網圍籬，西
    、南兩側則以高約0.8公尺、寬約1公尺之土堆作為阻隔屏障
    ，現場並未設置警告標示或提供系爭焚坑之使用動線、方法
    。
三、上訴人於101年4月2日下午前往系爭公墓祭拜亡父，於焚燒
    紙錢時自系爭焚坑旁滑落致遭火焚傷（下稱系爭事故），受
    有全身體表面積50-59％燒傷，包括20-29％之3度燒傷，左右
    手掌疤痕攣縮，治療後皮膚排汗功能喪失51％以上之傷害。
四、系爭焚坑於掩埋前之現狀，如原審卷109-111頁彰化縣警察
    局員林分局（下稱員林分局）於101年4月3日上午8時許所拍
    攝之照片所示。被上訴人於系爭事故發生後，即於1週內將
    系爭焚坑掩埋。系爭公墓另於系爭焚坑東側設有3個圓形鐵
    網簡易金爐供民眾焚燒紙錢。
五、系爭事故發生當時並無管理員在系爭焚坑現場。
六、上訴人於102年2月26日向被上訴人請求國家賠償，被上訴人
    於同年3月26日拒絕賠償（協議未能成立）。
七、上訴人受傷前原擔任矽品公司設備維修輪班工程師，勞工保
    險月投保薪資為43,900元，實際薪資為每月48,000元。
八、上訴人於102年7月3日回任矽品公司，職務已調整至辦公室
    負責文書專案工作，每月薪資39,000元。其103年3月1日之
    勞工保險月投保薪資為42,000元。
九、上訴人自101年12月3日入住陽光之家，之後前往醫療院所就
    醫情形如下：
  ㈠彰化基督教醫院：102年1月21日、同年1月28日、同年5月6 
    日、同年月7日、同年月9日，共計5次（本院上訴卷㈡59頁）
  ㈡員生醫院：102年5月10、11、12、19日，共計4次（本院更㈠
    卷163頁背面）。
  ㈢林口長庚醫院：101年12月6日、102年1月1日住院至同年月11
    日、102年3月28日、102年4月17日住院至同年5月3日，共計
    4次（本院上訴卷㈡60頁）。
十、上訴人之請求如有理由，則遲延利息應自102年11月21日起
    算。
十一、就本件相關醫院回函，同意列入不爭執事項。
伍、本院得心證之理由：
一、上訴人應係自系爭焚坑南面未設置圍籬之土堆處，滑落系爭
    焚坑：
  ㈠證人陳○○於原審（參原審卷89頁反面-91頁、96頁）及證人賴
    ○○於本院上訴審（參本院上訴卷㈠84反面-86、88頁），均已
    明確結稱：上訴人掉落之區域是在東側圍籬與南側土堆之交
    接處。且該2證人所為證述，核與上訴人起訴時之最初主張
    ：被上訴人未在系爭焚坑四周以圍籬完全隔絕，因當日民眾
    過多，致其在系爭焚坑未設置圍籬之處丟擲紙錢，卻因該處
    之泥沙滑動，而滑入系爭焚坑中之事實（參原審卷1頁正、
    反面）相符合。
  ㈡嗣上訴人雖改稱：其係自系爭焚坑東側圍籬下方之空隙處，
    滑落至系爭焚坑一節，除核與其最初上開主張及上開2證人
    所述，不相符合外，亦核與員林分局於系爭事故發生後，至
    現場蒐證調查所拍攝檢送之現場照片（參原審卷109-112頁
    ）顯示之現場情形（即東側圍籬下方並無任何土石崩落之情
    形，亦無任何物體自該圍籬下方滑落之跡象），不相吻合。
　㈢基上所述，本院依上開現場照片所示之系爭焚坑地形狀況，
    並審酌證人陳○○證述：上訴人滑落之位置並無土堆崩落情形
    ，只看到人滑下去之痕跡，而且煙霧迷漫上揚、上訴人是自
    己走到香灰堆上滑下去的等語，及上訴人之母蔡○○○於警詢
    時陳稱：上訴人告訴伊說當時風向吹南風，煙燻到他眼睛，
    他要閃到旁邊比較沒有煙的地方燒金紙，然後就踩到軟土後
    跌入金爐裡等語（參原審卷108頁反面）等一切情狀後，認
    上訴人應係自系爭焚坑南面未設置圍籬之土堆處，滑落系爭
    焚坑，而非從系爭焚坑東側鐵網下方與泥土地間之空隙，滑
    入系爭焚坑。
二、上訴人依國家賠償法第2條第2項規定，請求被上訴人負國家
    賠償責任部分，核屬無據：
  ㈠上訴人主張：系爭事故發生時，被上訴人之管理員並未在系
    爭焚坑現場，怠於執行職務，伊應依國家賠償法第2條第2項
    規定，負國家賠償責任之事實，為被上訴人所否認。
　㈡按國家賠償法第2條第2項所定「怠於執行職務」，固不限於
    被害人對於公務員為特定職務行為，有公法上請求權存在，
    經請求其執行而怠於執行為限。惟仍以法律規定之內容非僅
    屬授予國家機關推行公共事務之權限，而其目的係為保護人
    民生命、身體及財產等法益，且法律對主管機關應執行職務
    行使公權力之事項規定明確，該管機關公務員依此規定對可
    得特定之人所負作為義務已無不作為之裁量餘地，猶因故意
    或過失怠於執行職務，致特定人之自由或權利遭受損害為其
    界限（參最高法院105年度台上字第325號民事判決）。
　㈢被上訴人所屬系爭公墓為因應清明時節大量民眾至公墓祭拜
    祖先而焚燒紙錢之用，自97年起，在原有金爐之東南側挖掘
    系爭焚坑供民眾使用。是系爭焚坑因而即屬該公墓所設置之
    公有公共設施。惟被上訴人於系爭公墓設置之管理員詹○○、
    張○○2人，該2人之工作內容係負責該公墓全區域之安全維護
    及清潔管理，自無可能隨時在系爭焚坑處，監看民眾如何使
    用系爭焚坑，自難謂上訴人享有其使用系爭焚坑時，被上訴
    人之公墓管理員應隨時在旁確保其使用安全之公法上請求權
    存在，且曾經上訴人請求被上訴人執行而怠於執行。此外，
    亦無法律明定或明確授權訂定上開事項，且被上訴人依該規
    定對上訴人所負作為義務已無不作為之裁量餘地。準此，故
    上訴人依國家賠償法第2條第2項規定，請求被上訴人負國家
    賠償責任部分，於法未合，應屬無據。
三、上訴人依國家賠償法第3條第1項規定，請求被上訴人負國家
    賠償責任部分，應屬有據：
  ㈠上訴人主張：被上訴人挖設系爭焚坑未經申請，未於其周圍
    完全設置圍籬，所挖起堆置之土堆未夯實，復未設置指示如
    何丟擲金紙、禁止站立於土堆上等警告標示，其旁亦未放置
    滅火消防設備。故伊就系爭焚坑之設置或管理有欠缺之事實
    ，為被上訴人所否認，辯稱：系爭焚坑設置前依法無須取得
    核可使用之執照，該焚坑西面以排水溝為天然屏障，依季節
    風向，選擇北面及東面做為焚燒金紙丟擲使用之平台，並往
    外約80公分處架設高達100公分之L型鐵網安全防護措施，南
    面則以挖掘之土方堆作為與永靖鄉簡易棒球場之分界。此等
    防護措施，於一般人站在北面及東面使用平台焚燒金紙之正
    常使用狀況，已足夠提供民眾安全使用。該設施自97年間設
    立使用至101年4月系爭事故發生前，從未發生任何意外，顯
    見設置並無不當，亦無上訴人所指安全措施不足之情形。系
    爭事故之發生係上訴人違反使用方法之冒險行為所致。　
  ㈡按國家賠償法第3條所定之國家賠償責任，係採無過失主義，
    即以該公共設施之設置或管理有欠缺，並因此欠缺致人民受
    有損害為其構成要件，非以管理或設置機關有過失為必要。
    所謂公共設施之設置有欠缺，係指公共設施建造之初，即存
    有瑕疵而言；管理有欠缺，係指公共設施建造後未妥善保管
    ，怠於修護致該物發生瑕疵而言（參最高法院110年度台上
    字第2465號民事判決）。
　㈢被上訴人所屬系爭公墓為因應清明時節大量民眾至公墓祭拜
    祖先而焚燒紙錢之用，自97年起，在原有金爐之東南側挖掘
    系爭焚坑供民眾使用，系爭焚坑因而即屬該公墓所設置之公
    有公共設施，已如前述。而系爭焚坑長約6.2公尺、寬約2公
    尺、深約0.5至1公尺，其東、北兩側設置高約1公尺之鐵網
    圍籬，其餘西、南兩側則以自坑內挖掘之土石堆成高約0.8
    公尺、寬約1公尺之土堆作為阻隔屏障等情，為兩造所不爭
    執，並有員林分局於101年4月3日上午8時許所拍攝之現場照
    片附於原審卷109-111頁可參。
  ㈣系爭焚坑係供民眾焚燒紙錢之用，於使用過程中必然會產生
    高溫之紙錢餘燼，該囤積在焚坑內之高溫紙錢餘燼，即屬一
    危險源。被上訴人於為解決清明時節大量民眾至公墓焚燒紙
    錢之問題而設置系爭焚坑時，更須思考系爭焚坑之高溫紙錢
    餘燼可能產生之危險。惟被上訴人設置系爭焚坑時，僅在東
    、北兩側架設高約1公尺之鐵網圍籬，其餘西、南兩側則以
    自坑內挖掘之土石堆成高約0.8公尺、寬約1公尺之土堆作為
    阻隔屏障，現場並未設置任何警告標示或提供系爭焚坑之使
    用動線及方法。而鄰接系爭焚坑之西、南兩側處仍屬開放空
    間，並非有建築物外牆或圍籬等予以阻隔之無法通行區域，
    則使用系爭焚坑之民眾，自有可能循上述開放空間而至西、
    南側之土堆處丟擲紙錢。被上訴人於設置系爭焚坑時，本應
    思及於此，並應於現場設置禁止在未架設鐵網圍籬之土堆丟
    擲紙錢之警告標誌，始能確保使用民眾之安全。然被上訴人
    僅以東、北兩側已架設高約1公尺之鐵網圍籬，即當然推認
    所有使用系爭焚坑之民眾必然能夠了解該鐵網圍籬之設置意
    圖，不致逾越僅能在東、北側丟擲紙錢之使用範圍，伊就系
    爭焚坑安全性之思考，自有欠週詳。被上訴人設置系爭焚坑
    ，僅在東、北兩側架設高約1公尺之鐵網圍籬，西、南兩側
    僅以自坑內挖掘之土石堆成高約0.8公尺、寬約1公尺之土堆
    作為阻隔屏障，該焚坑設置之初，其安全性即有所欠缺。嗣
    後於使用系爭焚坑之5年期間內，被上訴人亦怠於在現場設
    置禁止在未架設鐵網圍籬之土堆丟擲紙錢之警告標誌，伊就
    系爭焚坑之安全管理亦有所欠缺。
　㈤基上等情，堪認上訴人自系爭焚坑南面未設置圍籬之土堆處
    ，滑落系爭焚坑，以致遭坑內高溫之紙錢餘燼燒傷，乃係因
    被上訴人就系爭焚坑之設置及管理有所欠缺所致。準此，被
    上訴人就系爭焚坑之設置及管理既有欠缺，致上訴人身體受
    損害，則其依國家賠償法第3條第1項規定，請求被上訴人負
    國家賠償責任，應屬有據。被上訴人上開所辯，核非可採。
四、上訴人因系爭事故，減少勞動能力及就醫需支出之交通費用
    ，所受損害數額分為6,566,380元、1,050元：
　㈠按國家損害賠償，除依國家賠償法規定外，適用民法規定；
    又不法侵害他人之身體或健康者，對於被害人因此喪失或減
    少勞動能力或增加生活上之需要時，應負損害賠償責任，國
    家賠償法第5條、民法第193條第1項分別定有明文。茲就上
    訴人得請求之項目及金額，審酌如下：
  ㈡請求減少勞動能力損害9,181,037元（僅請求275萬元4,311元
    ）部分：　　
　　⒈上訴人主張：其因系爭事故受傷，經治療後，於身體遺存
      「皮膚」方面之障害，經醫院鑑定終身無工作能力。其於
      106年5月11日經醫院鑑定為第8類（皮膚與相關構造及其
      功能）中度身心障礙人士。縱其非屬終身無工作能力，亦
      已減少勞動能力92.28%。其於系爭事故發生時為35歲（66
      年1月11日出生），建國科技大學畢業，以兩造不爭執之
      每月薪資46,000元計算之每月損害額為42,449元，每年損
      害額為509,388元（42,449×12=509,388）。準此，自102
      年7月3日起至其65歲退休止，以第1年不扣除中間利息之
      霍夫曼係數計算，被上訴人應一次賠付其減少勞動能力之
      損害為9,181,037元之事實，業據提出其100年10月至101
      年1月各月薪資單、彰化基督教醫院診斷證明書、林口長
      庚醫院診斷證明書、彰化縣政府函暨上訴人身心障礙鑑定
      表等相關資料、林口長庚醫院函暨鑑定結果等（參原審卷
      6-14、63、118-131、172、本院更㈠卷111-120、180-183
      頁）為證。
    ⒉被上訴人否認上情，辯稱：上訴人已於102年7月3日，回原公司（矽品公司）上班，且所領薪水與系爭事故發生時，未明顯減少，其何來減少勞動能力？林口長庚醫院認上訴人終身無工作能力，與上訴人實際勞動能力情形不符。至彰化縣政府函暨所附資料，並不足以證明上訴人目前實際減少勞動能力為何。且參矽品公司107年9月6日函，可知系爭事故尚不影響上訴人獲薪及升遷機會。另臺大醫院漏未審酌：林口長庚醫院107年7月4日函（上訴人四肢功能正常），及上訴人於系爭事故後，所領薪資並未明顯減少，日後升遷與加薪亦未受影響等情，故該院鑑定上訴人勞動能力減損66%，亦不足採。
　　⒊依林口長庚醫院之診斷證明書記載，上訴人因系爭事故受
      有「1.左右手掌疤痕攣縮；2.火燒傷三度，佔63%總體表
      面積術後體表面積50-59%之燒傷，包括20-29%之三度燒傷
      」等傷害；依彰化基督教醫院之診斷書記載，其因系爭事
      故受有「1.燒傷2-3度百分之56體表面積部位為頸部軀幹
      及四肢；2.燙傷範圍永久喪失排汗功能」等傷害（參原審
      卷8、9頁）。上訴人因系爭事故，經原審囑託林口長庚醫
      院鑑定，認：「據病歷所載，病患蔡君於101年12月6日至
      本院整形外科門診訧醫，經診斷其灼傷2度至3度，佔63%
      總體表面積，術後四肢、軀幹、顏面多處肥厚性疤痕及雙
      手疤痕孿縮，病患蔡君因該傷勢於身體遺存『皮膚』方面之
      障害，相當於勞工保險失能給付標準附表所定10-2之項目
      ，失能等級為三級，失能狀態為身體皮膚排汗功能喪失61
      %至70%，且終身無工作能力。」等情，有該院函附於原審
      卷164、172頁可參。又上訴人因系爭事故，先經彰化基督
      教醫院於101年8月22日鑑定，認：「屬於身心障礙第8類
      「皮膚與相關構造及其功能」、中度障礙程度之類別（需
      於106年8月前重新鑑定）。」；後經該院於106年5月11日
      重新鑑定，認：「上訴人因疾病名稱：全身二到三度燙傷
      56個全身百分比；障礙原因及部位：燙傷皮膚排汗功能缺
      損，屬於身心障礙第8類「皮膚與相關構造及其功能」、
      中度障礙程度之類別，且因無法減輕或恢復，無須重新鑑
      定。」等情，有彰化縣政府函暨上訴人身心障礙鑑定報告
      、鑑定表、鑑定資料等及上訴人提出之身心障礙證明附於
      原審卷118-131、本院更㈠卷79、111-120頁可參。
　　⒋經本院囑託國立臺灣大學醫學院附設醫院（下稱臺大醫院
      ）鑑定上訴人因系爭事故勞動能力減損程度，評估結果為
      ：「...依據病人所患傷病、貴院所提供外院病歷資料、
      本院門診評估之病史詢問及理學檢查等結果，推估勞動能
      力減損比例為66%。」等情，有該院函暨委託鑑定案件意
      見表附於本院卷231、233頁可參。復經本院函請該院就被
      上訴人所提相關疑義事項，再為補充說明，該院函覆結果
      略以：「一、...本院評估之66%勞動能力減損比例，已參
      酌病人之經歷及職務內容。二、...參考貴院所提供107年
      7月4日林口長庚醫院函文，說明中有提到"蔡君四肢功能
      正常"，而本院於110年4月8日本院門診評估結果主要顯示
      病人於四肢多處關節活動度限制、手部關節攣縮、身體多
      處皮膚病變併感覺異常，故107年7月4日林口長庚醫院函
      文與110年4月8日本院門診評估結果有所不同，推估可能
      原因為不同評估時間，而本院無從了解107年7月4日林口
      長庚醫院函文內容評估之方式與依據為何，故無法回復兩
      者不同之確切原因。...本院僅就法院所提供之病歷資料
      ，依據「個案到本院門診當日之身體狀況」，來進行勞動
      能力減損比例評估。貴院所提供之病人過往病歷主要為參
      考其傷病名稱、病情發展、就醫過程及治療效果、是否有
      併發症等，而本院無法以貴院所提供之病人過往病歷中所
      記載之四肢功能來推估後續之四肢功能，並依此進行勞動
      能力減損比例...三、...66%勞動能力減損比例之計算過
      程如下：㈠...故評估主要為皮膚病變及多處關節活動度限
      制等對於其勞動能力減損之影響。㈡身體多處皮膚病變併
      感覺異常之全人損失為9%，考量病人之發病年齡、經歷及
      職務內容等因素，調整為15%之勞動能力減損比例。㈢雙側
      上肢多處關節活動度限制、手部關節攣縮之全人損失為42
      %，考量病人之發病年齡、經歷及職務內容等因素，調整
      為57%之勞動能力減損比例。㈣雙側下肢多處關節活動度限
      制之全人損失為8%，考量病人之發病年齡、經歷及職務內
      容等因素，調整為9%之勞動能力減損比例。㈤以特殊堆疊
      計算方式，合併上述三部分之全人損失（未調整病人之經
      歷及職務內容）為51%。㈥以特殊堆疊計算方式，合併上述
      三部分之勞動能力減損比例後為66%。㈦詳細計算之依據，
      請參考1.American Medical Association :Guides to th
      e Evaluation of Permanent Impairment, sixth editio
      n、2.State of California: Schedule for rating perm
      anent disabilities under the provisions of the lab
      or code of the state of California, 2005 .四、...
      參考貴院所提供病人發生事故後之實際工作情形，本院評
      估"個案之經歷及職務內容"所參考文獻為State of Calif
      ornia: Schedule for rating permanent disabilities 
      under the provisions of the labor code of the stat
      e of California, 2005，該評估方式無法評估事故後個
      案為完全無工作且無薪資，或有部分工作且有薪資等不同
      情況，若貴院對於"參酌個案之經歷及職務內容進行勞動
      能力減損比例之調整"有疑慮，亦可僅考量以未調整之全
      人損失51%來推估勞動能力減損比例，或依此再進行調整
      。」等情，有該院函暨委託鑑定案件意見表附於本院卷33
      3-339頁可參。
　　⒌上訴人原擔任矽品公司設備維修輪班工程師，該職務工作
      內容包括徒手使用器具以維修和保養機台；上訴人因系爭
      事故受傷後，手部靈活度大受影響，已不能勝任現場工作
      ，故目前已調整至辦公室負責文書專案工作。另上訴人於
      系爭事故後因傷治療而請假，且留職停薪逾1年，或有影
      響其升遷，但對嗣後之升遷機會應無直接影響等情，有矽
      品公司107年9月6日函文附卷可稽（參本院更㈠卷84頁）。
      又上訴人任職於矽品公司，於系爭事故發生前100年10、1
      1、12月及101年1月之薪資應得總額依序為73,688元、73,
      050元、54,928元、61,312元；其100年9、10、11、12月
      及101年1、2、3月之薪資淨額（扣除勞保等相關費用後）
      依序為69,601元、71,878元、69,985元、53,118元、59,4
      58元、46,877元、39,934元等情，有上訴人提出之薪資單
      及其合作金庫商業銀行東竹北分行帳戶歷史交易明細查詢
      結果（參本院上訴卷㈡119、120、本院更㈠卷180-183頁）
      在卷可參。而上訴人自102年7月3日回任矽品公司後，其1
      02年7月之應得薪資總額為3萬9千餘元，自102年8月起至1
      05年4月止，其每月應得薪資總額逾4萬1千元以上，其間
      甚有應得薪資總額逾6萬1千元（103年9月）；自105年5月
      起，其每月應得薪資總額逾5萬1千元以上，其間甚有應得
      薪資總額逾6萬7千元者（105年9月）；上訴人102、103、
      104、105、106、107年應得薪資總額依序為258,529元、7
      16,097元、841,694元、885,449元、879,718元、920,833
      元；108年1、2月應得薪資總額則為109,502元；109年1月
      -11月每月薪資應得總額為每月56,405-63,451元不等（本
      薪為56,405元）等情，有矽品公司函暨上訴人薪資數額明
      細附於本院更㈠卷171-1至175頁、本院卷115頁可憑。相較
      之下，上訴人於102年7月3日回任矽品公司之後，其應得
      薪資數額並未明顯減少。另上訴人自承：除非有重大過失
      或真的無法工作才會被解僱，如果有其他工作可以做，（
      矽品公司）都會幫員工做適當的安排（參本院更㈠卷179頁
      ）。
　　⒍上訴人固經林口長庚醫院鑑定，結果認其終身無工作能力
      ，另經彰化基督教醫院鑑定，結果認其屬於身心障礙第8
      類「皮膚與相關構造及其功能」、中度障礙程度。惟按民
      法第193條第1項所謂減少勞動能力，乃指職業上工作能力
      一部之滅失而言。審核被害人減少勞動能力之程度時，自
      應斟酌被害人之職業、智能、年齡、身體或健康狀態等各
      種因素，不能以一時一地之工作收入為準。至於個人實際
      所得，僅得作為勞動能力減損之參考，不得因薪資未減少
      即謂其無損害（參最高法院108年度台上字第1511號民事
      判決）。因林口長庚醫院、彰化基督教醫院上開鑑定並未
      綜合審核上訴人減少勞動能力之程度時，所應斟酌之上訴
      人之職業、智能、年齡、身體或健康狀態等各種因素，故
      該等鑑定結果固得據為申請勞保失能給付、身心障礙相關
      補助之用，但尚不得逕據為認定上訴人勞動能力減少程度
      之依據。故上訴人就此主張（其勞動能力減少92.28%），
      核非可取。同理，上訴人於系爭事故發生後之實際所得，
      僅得作為審核其勞動能力減損程度之參考，不得逕以上訴
      人實際所得（薪資）並未減少，即逕認上訴人勞動能力並
      無減損。故被上訴人就此所辯（上訴人勞動能力何來減少
      ？），亦非可採。
　　⒎如前所述，上訴人經臺大醫院鑑定，結果認：以特殊堆疊
      計算方式，未調整上訴人之經歷及職務內容，其勞動能力
      減損比例為51%。如有調整上訴人之經歷及職務內容，其
      勞動能力減損比例為66%。被上訴人以：該院並未審酌林
      口長庚醫院107年7月4日（參本院卷353頁）函所認上訴人
      四肢功能正常，而認該院上開鑑定，並不可採。惟上開林
      口長庚醫院函係針對本院函詢該院，就上訴人因系爭事故
      ，是否有搭乘專車需求？如搭乘大眾交通運輸工具，若遭
      碰撞、推擠，是否有影響？所為函覆（依病歷記載，上訴
      人四肢功能正常，難認有專車需求；搭乘大眾運輸交通工
      具，無論是否為病人，若遭碰撞、推擠，皆會有影響），
      並非針對上訴人勞動能力減損程度所為之評估，故尚難以
      此函，即率認上開臺大醫院所為鑑定為不可採。況如前所
      述，臺大醫院就被上訴人此部分質疑，已作詳細補充說明
      （參本院卷337頁二、）。故本院認林口長庚醫院係依病
      歷，評估上訴人四肢功能正常，難認有搭乘專車需求，而
      臺大醫院則依病歷及上訴人110年4月8日門診結果，評估
      結果主要顯示病人於四肢多處關節活動度限制、手部關節
      攣縮、身體多處皮膚病變併感覺異常，二者應無衝突或歧
      異之處。蓋依臺大醫院上開鑑定結果，亦無法認定上訴人
      有搭乘專車需求。
　　⒏被上訴人復以：臺大醫院並未將上訴人因系爭事故，在矽
      品公司所領薪資並未明顯減少，日後升遷與加薪亦未受影
      響列入審酌，而認該院上開鑑定為不可採。惟按身體或健
      康受侵害，而減少勞動能力者，其減少及殘存勞動能力之
      價值，不能以現有之收入為準，蓋現有收入每因特殊因素
      之存在而與實際所餘勞動能力不能相符，現有收入高者，
      一旦喪失其職位，未必能自他處獲得同一待遇，故所謂減
      少及殘存勞動能力之價值，應以其能力在通常情形下可能
      取得之收入為標準（參最高法院97年度台上字第1838號民
      事判決）。承如前述，上訴人已因系爭事故所受傷害，而
      無法繼續從事在矽品公司原有設備維修輪班工程師職務。
      於系爭事故發生後，矽品公司固有將上訴人職務，改調整
      為辦公室負責文書專案工作。又上訴人改從事負責文書專
      案工作後之升遷機會，並無受影響，且薪資可依該公司規
      定，逐年調升。但上訴人亦已終身無法從事其原有設備維
      修輪班工程師職務，且無法再以該原有職務升遷，並依該
      公司規定，逐年調升其該原有職務之薪資數額。準此，倘
      上訴人並非在屬大規模且上市之矽品公司，而係在一般普
      通公司，擔任設備維修輪班工程師職務。其於系爭事故後
      ，是否仍可獲得同公司或其他公司所提供之得改從事負責
      文書專案工作，並領取相類數額薪資之工作機會，非無疑
      義（蓋系爭事故並非屬勞工職業災害，僱主在法令上，並
      無負有需繼續照護受傷員工之相關義務）。故臺大醫院未
      參酌上訴人於系爭事故前、後，在矽品公司之實際收入，
      而以上開文獻所採較客觀且科學之評估基準，以特殊堆疊
      計算方式，於參酌上訴人之經歷及職務內容後，將其勞動
      能力減損比例，評估調整為66%（如未參酌上訴人之經歷
      及職務內容，其勞動能力減損比例評估為51%），經核與
      上開說明意旨，並無不合（即上訴人現有收入或會因特殊
      因素之存在，而與實際所餘勞動能力不能相符，且如上訴
      人一旦喪失其職位，未必能自他處獲得同一待遇）。又臺
      大醫院上開鑑定所參考之美國文獻採用之評估方式，並無
      要求必需將個案（即上訴人）事故後有無工作或薪資等事
      項，納入推估其勞動能力減損比例之評估事項內，亦核與
      上開說明意旨相符。故被上訴人就此部分所辯，核非可取
      。
　　⒐基上等情，本院經綜合審酌兩造所為辯論意旨與卷內相關
      事證，再斟酌上訴人之職業、智能、年齡、身體或健康狀
      態等各種因素，復參考其於系爭事故前、後之實際所得等
      一切情狀後，認定上訴人勞動能力減少66%。準此，上訴
      人為66年1月11日出生（參原審卷11頁），自102年7月3日
      起迄至其65歲（即131年1月11日）退休為止，尚有28年6
      個月餘之勞動年齡。以兩造不爭執之上訴人每月薪資46,0
      00元計算（參見本院上訴卷㈡115頁正面），其年收入為55
      2,000元（計算式：46,000×12=552,000），以第一年不扣
      除中間利息之霍夫曼係數，及上訴人勞動能力減少比例66
      %計算，其因系爭事故所受減少勞動能力之損害數額為6,5
      66,380元【計算式：（《552,000×28年之霍夫曼係數17.00
      000000》+《552,000×0.0000000×第29年之霍夫曼係數0.000
      0000》）×66% =6,566,380，元以下4捨5入】。
　㈢請求交通費用9,160元（僅請求2,658元）部分：
    ⒈上訴人原主張：其因系爭事故，需自101年12月3日以後，
      從陽光之家前往林口長庚醫院就醫共計4次；從（永靖鄉
      ）住處至彰化市彰化基督教醫院就醫共計5次；從住處至
      員林市員生醫院就醫共計4次。每次就醫均需往返，故合
      計支出計程車車資（即交通費）9,160元（僅請求2,658元
      ）之事實，被上訴人對於上訴人上開就醫情形與次數部分
      ，固不爭執，但辯稱：上訴人當時已四肢功能正常，應無
      搭乘計程車或專車之必要，且其並無提出相關單據證明。
    ⒉本院更㈠審依上訴人聲請，向上訴人就診之醫院查詢依上訴
      人所受傷勢，自101年4月2日起至102年5月12日止，於林
      口長庚醫院就醫治療，其為就醫於上開期間往返彰化縣永
      靖鄉上訴人住處與彰化縣各醫院，或由陽光之家往返醫院
      間，有無搭計程車或由專車接送之必要；若無必要，其搭
      乘大眾交通運輸工具時若遭碰撞、推擠，對其傷勢是否會
      有影響？彰化基督教醫院函覆略以：依病歷記載，上訴人
      有排汗功能異常之後遺症及皮膚較脆弱，碰撞容易受傷；
      員生醫院函覆略以：依2-3度56%體表燙傷，確實有必要專
      車接送，因56%算大面積燙傷，病患應無法自行開車、騎
      車前往醫院換藥；因101年6月20日是外科門診初診，且不
      久前才自彰化基督教醫院出院，理論上傷口應有一定程度
      好轉，故（其搭乘大眾交通運輸工具時若遭碰撞、推擠，
      對其傷勢）應無影響；林口長庚醫院函覆略以：依病歷記
      載，上訴人四肢功能正常，難認有專車需求；搭乘大眾運
      輸交通工具，無論是否為病人，若遭碰撞、推擠，皆會有
      影響等情，有該3家醫院函在卷可參（參本院更㈠卷49、50
      、58、70頁）。又上訴人陳稱：其係於101年12月3日入住
      陽光之家，於101年12月6日、102年3月28日至該院門診，
      復於102年1月2日、102年4月17日至該院住院進行手掌疤
      痕攣縮切除合併植皮重建手術等情，並有其提出之林口長
      庚醫院出具之診斷證明書及收據可證（見原審卷第8、13
      、32頁）。故參以上訴人自101年12月3日入住陽光之家後
      ，至102年7月3日回任矽品公司前，並無須其母等人照顧
      生活起居並陪同門診就醫、復健之必要等情，再綜合上開
      醫院函覆之意旨後，堪認上訴人自101年12月3日入住陽光
      之家後，其就醫應可自行搭乘大眾交通運輸工具，已無搭
      乘計程車或由專車接送之必要。
　　⒊於102年間，永靖至員林鐵路區間車全票票價為15元，永靖
      至彰化鐵路區間車全票票價為27元等情，有交通部臺灣鐵
      路管理局函附於本院卷401頁可參。由離彰化火車站最近
      之公車站搭公車至彰化基督教醫院，全票票價為現金26元
      等情，有交通部公路總局臺中區監理所彰化監理站函附於
      本院卷415頁可參。由陽光之家最近之公車至台北長庚醫
      院之公車全票一段票為15元。公車路線共2線，有1線為2
      段票收費、有1線為1段票收費等情，有新北市政府交通局
      函附於本院卷405頁可參。101年12月-102年5月間，往返
      長庚醫院林口院區及台北院區接駁車單程全票票價為35元
      等情，有台北長庚醫院函附於本院卷411頁可參。
　　⒋衡諸常情，民眾搭乘大眾運輸工具，除有特殊情事外，業
      者並無開立相關收據交付搭乘者。基上所述，參酌民事訴
      訟法第222條第2項規定意旨，堪認上訴人因系爭事故，所
      受需支出交通費用之損害數額共計為1,050（4X50{15+35=
      50}X2，加上5X53{27+26=53}X2，加上4X15X2）元。
五、上訴人對損害之發生，應負百分之70之與有過失：
　㈠按損害之發生或擴大，被害人與有過失者，法院得減輕賠償
    金額或免除之，民法第217條第1項定有明文。法院對於賠償
    金額減至何程度，抑為完全免除，雖有裁量之自由，但應斟
    酌雙方原因力之強弱與過失之輕重以定之（參最高法院110
    年度台上字第1354號民事判決）。次按民法第217條所規定
    之過失相抵，僅須被害人之過失有助成損害之發生或擴大，
    且與加害人之行為，為損害之共同原因者，即有其適用。又
    法院酌定減少賠償金額之比例，應斟酌客觀事實、雙方原因
    力之強弱及過失程度之輕重等一切情狀（參最高法院108年
    度台上字第1718號民事判決）。上開規定依國家賠償法第5
    條規定，適用於國家賠償事件。
　㈡被上訴人設置系爭焚坑，僅在東、北兩側架設高約1公尺之鐵
    網圍籬，西、南兩側則僅以自坑內挖掘之土石堆成高約0.8
    公尺、寬約1公尺之土堆作為阻隔屏障，且未在現場設置禁
    止在未架設鐵網圍籬之土堆丟擲紙錢之警告標誌，伊就系爭
    焚坑之設置及管理，固然有所欠缺。然被上訴人辯稱：系爭
    焚坑南面係以挖掘之土方堆成高約80公分、寬約100公分之
    土堆作為與永靖鄉簡易棒球場之分界等情，同為上訴人所不
    爭執。由此足見系爭焚坑之南面逾該土堆之外，已非被上訴
    人所屬系爭公墓之範圍。而上訴人係具有通常智識經驗之成
    年人，應有能力判斷在屬於系爭公墓範圍內之系爭焚坑東、
    北兩側設有鐵網圍籬處丟擲紙錢，較為安全。且系爭焚坑南
    側土堆係由坑內土石及紙錢灰燼推砌而成，顏色與旁邊之土
    堆不同，業經證人陳○○證述如前。故成年人站立其上，易因
    土堆鬆動而滑落焚坑，應為上訴人得以認知之現場狀況。上
    訴人本應注意、能注意而未注意及此，猶貿然站立在系爭焚
    坑南側之土堆上丟擲紙錢，終因土堆鬆動而滑落坑內，以致
    受傷，上訴人與有過失，應堪認定。本院綜酌上訴人上開過
    失程度不輕，及被上訴人在系爭焚坑西、南側僅以土堆作為
    阻隔屏障，且未設置警告標誌等一切情狀後，認為上訴人應
    負擔70%之與有過失責任。準此，被上訴人得就上訴人請求
    賠償之前揭金額中，減輕70%之賠償金額；即上訴人得請求
    被上訴人賠償之金額，應為前揭損害額之30%。
六、綜上所述，被上訴人應賠償上訴人之數額為1,970,229元（
    計算式：{6,566,380+1,050}×30%=1,970,229）。是上訴人
    依國家賠償法第3條第1項、民法第193條第1項規定，請求被
    上訴人給付1,970,229元，及自102年11月21日起至清償日止
    ，按週年利率百分之5計算之利息部分，為有理由。至其逾
    此部分之請求，為無理由。原審就上訴人上開請求有理由部
    分，為其敗訴之判決，核有未洽。故上訴人上訴求為廢棄此
    部分原判決，為有理由，爰判決如主文第1、2項所示，並依
    兩造之聲請，分別酌定為假執行與免為假執行之宣告。至原
    審就上訴人上開請求無理由部分，為上訴人敗訴之判決，理
    由固有未洽，惟其結論仍屬正當。故上訴人上訴求為廢棄此
    部分原判決，為無理由，應予駁回。　　
七、本件事證已臻明確，兩造其餘之攻擊或防禦方法及所用之證
    據，經本院斟酌後，認為均不足以影響本判決之結果，爰不
    逐一論列，附此敘明。
陸、據上論結，本件上訴為一部有理由，一部無理由，判決如主
    文。　　　　　
中　　華　　民　　國　　111 　年　　3 　　月　　29　　日
        　　    民事第七庭    審判長法　官  王  銘
　　　　　　　　　　　　　　        法　官  張國華
　　　　　　　　　　　　　　　      法　官  唐敏寶
正本係照原本作成。  
上訴人不得上訴。
被上訴人得上訴。 
如不服本判決，應於收受送達後20日內向本院提出上訴書狀，其
未表明上訴理由者，應於提出上訴後20日內向本院補提理由書狀
（均須按他造當事人之人數附繕本）。因疫情而遲誤不變期間，
得向法院聲請回復原狀。
上訴時應提出委任律師或具有律師資格之人之委任狀；委任有律
師資格者，另應附具律師資格證書及釋明委任人與受任人有民事
訴訟法第466條之1第1項但書或第2項所定關係之釋明文書影本。
如委任律師提起上訴，發回更審後為訴之變更（追加、擴張）部
分應一併繳納上訴裁判費。 
                                    書記官  劉恒宏

中　　華　　民　　國　　111 　年　　3 　　月　　29　　日